臺灣橋頭地方法院民事裁定
109年度消債更字第71號
聲請人即債  邱美心  
務人                
0000000000000000

0000000000000000

代  理  人  張素芳  法扶律師
上列當事人因消費者債務清理事件聲請更生，本院裁定如下：
    主  文
聲請人邱美心自民國一百零九年九月十四日下午四時起開始更生
程序。
命司法事務官進行本件更生程序。
    理  由
一、聲請意旨略以：聲請人即債務人邱美心前向金融機構辦理消
    費借貸、信用卡契約等，致積欠無擔保債務計新臺幣（下同
    ）2,886,156元，因無法清償債務，於民國95年11月間曾依
    中華民國銀行公會會員辦理消費金融案件無擔保債務協商機
    制請求共同協商債務方案，而向當時最大債權銀行中國信託
    商業銀行股份有限公司（下稱中國信託銀行）申請協商，而
    與各債權銀行達成分期還款協議，同意自95年12月起分100 
    期，於每月10日繳款12,047元，以各債權銀行債權金額比例
    清償各項債務至全部清償為止，惟嗣後聲請人收入扣除必要
    支出後無法支應上開協商款遂於96年8月間毀諾，實乃不可
    歸責於聲請人之事由所致，嗣於109年1月間向臺灣高雄地方
    法院（下稱高雄地院）聲請與債權金融機構協商債務清償方
    案，惟因無法負擔債權人所提還款方案致調解不成立；因聲
    請人有不能清償債務或有不能清償之虞，復未經法院裁定開
    始清算程序或宣告破產，爰依法聲請准予裁定更生等語。
二、按「債務人不能清償債務或有不能清償之虞者，得依本條例
    所定更生或清算程序，清理其債務。」、「債務人對於金融
    機構負債務者，在聲請更生或清算前，應向最大債權金融機
    構請求協商債務清償方案，或向其住、居所地之法院或鄉、
    鎮、市、區調解委員會聲請債務清理之調解；且協商或調解
    成立者，債務人不得聲請更生或清算。但因不可歸責於己之
    事由，致履行有困難者，不在此限。」消費者債務清理條例
    第 3條、第151 條第7 項分別定有明文。所謂「不可歸責於
    己之事由」，原則上係指客觀上聲請人有收支狀況之變動，
    諸如物價上漲、家屬患病等導致支出增加，或因意外、病痛
    無法工作、僱用之公司倒閉或裁員、減薪等以致收入減少等
    情；又縱使財產及收支狀況無甚變動，但因協商時居於劣勢
    ，未能實質協議，僅為爭取利息減少及分期清償之些許優惠
    ，勉予允諾，惟其財產及收入客觀上存有難以如期履行之情
    形，亦應認該當。債務人雖因不可歸責之原因致不能履行協
    商條件，仍應符合「不能清償或有不能清償之虞」法定要件
    ，亦即應綜合債務人之財產、信用、收支與其所負全部債務
    等狀況，評估其是否仍有償債能力，或即使仍得勉力清償，
    但是否因年紀已長、身罹疾患、工作條件不佳或其他相類似
    之因素，可預期足以影響日後基本生活之維持，而有不能清
    償之虞等情，為其判斷之準據。
三、經查：
  ㈠聲請人前向各金融機構辦理消費借貸、信用卡契約等，致現
    至少積欠無擔保債務2,886,156元，前即已因無法清償債務
    ，依中華民國銀行公會會員辦理消費金融案件無擔保債務協
    商機制請求共同協商債務方案，向最大債權金融機構中國信
    託銀行申請協商，而與各債權銀行達成最終分期還款協議，
    同意自95年12月起分100期，於每月10日繳款12,047元，依
    各債權銀行債權金額比例清償各項債務至全部清償為止，聲
    請人僅繳納至96年8月即毀諾，嗣向高雄地院聲請消費者債
    務清理調解，惟無法負擔債權人所提還款方案而於109年2月
    5日調解不成立等情，有109年12月31日前置調解聲請狀所附
    債權人清冊、財團法人金融聯合徵信中心前置協商專用債權
    人清冊、信用報告、調解筆錄及109年4月20日中國信託銀行
    陳報狀等件在卷可稽。經核聲請人申請協商時自陳擔任餐廳
    服務生，每月收入約16,000元，有當時收入證明切結書在卷
    可考，是以此收入扣除以衛福部社會司所公告高雄市96年度
    最低生活費標準10,708元計算之個人必要生活費後，僅餘5,
    292元，顯無法負擔每月12,047元之還款金額，難以期待聲
    請人依約履行，應屬不可歸責於聲請人之事由致不能履約，
    並無違常。是聲請人所稱確有不可歸責於己之事由，致不能
    履行原協商條件，揆諸前開論述，自應屬不可歸責於己之事
    由，是聲請人主張其於與債權銀行達成前開協商結論後，已
    因不可歸責於己之事由致履行顯有重大困難，尚屬可信。
  ㈡聲請人現任職於龍海生活事業擔任行政人員，依108年11月至
    109年3月之薪資明細表所示薪資總額159,371元、年終獎金
    為17,340元，核每月平均薪資為31,874元、平均獎金1,445
    元，而其現勞工保險投保薪資34,800元，名下僅無殘值車輛
    及康健人壽保險解約金335元，107年度申報所得為421,333
    元，核每月平均所得35,111元等情，有財產及收入狀況說明
    書、綜合所得稅各類所得資料清單暨國稅局財產歸屬資料清
    單、勞工保險投保資料表、109年4月27日陳報狀所附薪資明
    細表、薪轉帳戶存摺內頁、國際康健人壽保險股份有限公司
    109年5月26日康健字第10900005810號函附卷可證。則查無
    聲請人有其他收入來源，佐以聲請人已提供客觀上非不可採
    信之收入證明，則以薪資明細表所示每月平均薪資、獎金共
    33,319元作為核算其現在償債能力之基礎，尚能反映真實收
    入狀況。
  ㈢至支出部分，聲請人主張需扶養父母及1名未成年子女，各支
    出扶養費4,000元、3,500元。按直系血親相互間，互負扶養
    之義務，民法第1114條第1 款定有明文。查聲請人父親邱○○
    、母親沈○○，其中父親每月領有國民年金4,969元，另1名未
    成年子女為99年生，與父母皆未有申報所得及財產等情，有
    戶籍謄本、綜合所得稅各類所得資料清單暨國稅局財產歸屬
    資料清單、領取各項年金之存摺內頁等附卷可證。扶養費用
    部分，依消債條例第64條之2第1、2項，並參照消民法第111
    8、1119條規定，其負扶養義務之程度，亦應考量其目前身
    負債務之窘境，所負擔之扶養義務能力，自非比一般，在無
    其他更為詳實之資料可供佐證之情形下，故本院認定以109
    年度高雄市最低生活費標準之1.2倍15,719元為標準，則扣
    除國民年金與4名手足分擔父母扶養費後，聲請人每月應支
    出父母扶養費應以6,617元為度【計算式：（15,719×2－4,96
    9）÷4＝6,617元】，聲請人就此主張支出4,000元，應認可採
    ；另與配偶分擔1名子女扶養費後，聲請人每月應支出之子
    女扶養費應以7,860元為度（計算式：15,719÷2＝7,860），
    聲請人就此主張支出子女扶養費3,500元，亦屬可採。至聲
    請人個人日常生活必要費用部分，審酌聲請人負債之現況，
    基於社會經濟活動之互賴及誠信，該日常生活所需費用，自
    應節制開支，不得有超越一般人最低生活標準之享受，否則
    反失衡平，本院依消債條例第64條之2第1項，參酌衛福部社
    會司所公告歷年最低生活費標準，109年度高雄市最低生活
    費標準13,099元之1.2倍為15,719元，則聲請人每月最低生
    活費除有特殊情形並有證據證明者外，自宜以此為度，始得
    認係必要支出。然聲請人主張每月個人必要生活費為15,765
    元，尚與上開標準相近，應可採信。
  ㈣綜上所述，以聲請人現每月所得33,319元為其償債能力基準
    ，扣除其每月個人之必要生活費用15,765元、扶養費7,500
    元後餘10,054元，而聲請人目前負債總額為2,886,156元元
    ，扣除保險解約金335元後，債務餘額為2,885,821元，以上
    開餘額按月攤還結果，約24年餘期間始能清償完畢，堪認聲
    請人確有不能清償債務或有不能清償之虞之情事。從而，聲
    請人主張已不能清償債務，聲請本院准予更生，依所舉事證
    及本院調查結果，即無不合。
四、末按「法院開始更生程序之裁定，應載明其年、月、日、時
    ，並即時發生效力。」、「法院裁定開始更生或清算程序後
    ，得命司法事務官進行更生或清算程序，必要時得選任律師
    、會計師或其他適當之自然人或法人一人為監督人或管理人
    。」消費者債務清理條例第45條第1 項、第16條第1 項分別
    定有明文。本件聲請人其目前收入及財產狀況，不能履行債
    務，依聲請人其目前收入及財產狀況，未償之債務亦屬不能
    清償，有如上述。此外，復查無聲請人有消費者債務清理條
    例第46條各款所定駁回更生聲請等事由，從而，聲請人聲請
    更生，洵屬有據，應予准許，爰命司法事務官進行本件更生
    程序。
五、依消費者債務清理條例第11條第1 項、第45條第1 項、第16
    條第1 項，裁定如主文。
中　　華　　民　　國　 109　　年　　9 　　月　　14　　日
              　        　民事庭　法　官　李姝蒓
以上正本係照原本作成。
本裁定已於109年9月14日下午4 時公告。
本裁定不得抗告。
中　　華　　民　　國　 109　　年　　9 　　月　　14　　日
  　                              書記官　郭南宏